【裁判字號】    99,上訴,1113
【裁判日期】    990817
【裁判案由】    違反電信法等
【裁判全文】
臺灣高等法院高雄分院刑事判決        99年度上訴字第1113號
上  訴  人  臺灣高雄地方法院檢察署檢察官
上  訴  人
即  被  告  乙○○
被      告  丙○○
上列上訴人因被告違反電信法等案件，不服台灣高雄地方法院99
年度訴字第378 號中華民國99年4 月29日第一審判決（起訴案號
：臺灣高雄地方法院檢察署98年度偵字第6101號），提起上訴，
本院判決如下：
    主  文
原判決關於乙○○部分撤銷。
乙○○犯故買贓物罪，累犯，處有期徒刑月，如易科罰金，以
新台幣壹仟元折算壹日。又犯電信法第五十六條第一項盜用電信
設備通信罪，累犯，處有期徒刑伍月，如易科罰金，以新台幣壹
仟元折算壹日；附表所示之物均沒收。應執行有期徒刑柒月，如
易科罰金，以新台幣壹仟元折算壹日；附表所示之物均沒收。
其他上訴駁回。
    事  實
一、乙○○因違反毒品危害防制條例案件，經法院判處有期徒刑
    10月、4 月，並定應執行有期徒刑1 年1 月確定，於96年6
    月18日執行完畢。
二、丙○○明知威寶電信股份有限公司（下稱威寶公司）門號00
    00000000號行動電話之SIM 卡，係97年6 月20日下午8 時前
    某時，某不詳姓名成年人冒用甲○○名義申請，俗稱「王八
    卡」之來源不明贓物，竟基於故買贓物之犯意，於97年6 月
    20日下午8 時前某時，在某不詳地點，向真實姓名不詳之成
    年男子以新台幣（下同）1,500 元之代價加以購買乙○○明
    知丙○○所持有之上開SIM 卡係來路不明之贓物，竟基於故
    買贓物之犯意，於97年6 月20日下午8 時許，在高雄市○○
    路與華夏路交岔口附近，以3,000 元代價加以購買，乙○○
    取得上開之SIM 卡後，明知無權利使用該SIM 卡與人通信，
    竟意圖為自己不法之利益，基於盜用他人電信設備之犯意，
    將上開SIM 卡插入其所持有之如附表所示之行動電話機具內
    ，以上開行動電話機門號撥號啟動該SIM 卡內含屬電腦電磁
    紀錄之電子序號及內碼，向威寶公司傳送無線電磁訊號，隱
    瞞非合法使用人之事實，接續盜打行動電話與他人相互通信
    ，使威寶電信股份有限公司各基地臺之電腦網路交換系統陷
    於錯誤，誤以為是合法使用者之行動電話所撥打，予以接收
    通信，而提供通信服務，藉以取得使用行動電話通信免付費
    之不法利益，所得之不法利益共計為9,805 元（起訴書載為
    1 萬6,805 元，惟其中應扣除違約金部分7,000 元）。
三、案經內政部警政署電信警察隊第三中隊移送台灣高雄地方法
    院檢察署檢察官偵查起訴。
    理  由
壹、證據能力部分：
一、按被告以外之人於審判外之陳述，雖不符前四條之規定，而
    經當事人於審判程序同意作為證據，法院審酌該言詞陳述或
    書面陳述作成時之情況，認為適當者，亦得為證據；又當事
    人、代理人或辯護人於法院調查證據時，知有第159 條第1
    項不得為證據之情形，而未於言詞辯論終結前聲明異議者，
    視為有前項之同意，刑事訴訟法第159 條之5 定有明文。經
    查，本件證人即被害人甲○○、證人即告訴代理人謝仁華、
    證人黃文勇、鄧琴雲於警詢中之陳述內容，均未經檢察官、
    被告於本件言詞辯論終結前聲明異議，本院院審酌上開陳述
    作成時之情況，並無違法取證之瑕疵，認以之作為證據為適
    當，核之上開說明，其等上開陳述自均有證據能力。
二、電話通話明細表係於電話發（送）話時，電信公司於固定時
    間將磁片之紀錄利用電腦列印，係屬機械性資料，在性質上
    非屬供述證據，自無刑事訴訟法第159 條第1 項傳聞法則規
    定之適用。
貳、認定被告乙○○犯行所憑之證據及論斷
一、訊據上訴人即被告乙○○（下稱被告乙○○）對於在前開時
    地以3,000 元之代價向被告丙○○購買威寶電信0000000000
    號SIM 卡，及將之插入其行動電話機具作為通信使用一節供
    承不諱，惟矢口否認有故買贓物及盜用電信設備通信犯行，
    辯稱：系爭SIM 卡應係甲○○本人向威寶公司所申請並販賣
    給他人，並非贓物，且伊向丙○○購買系爭SIM 卡時，不知
    係贓物，且電信帳單內許多通話之對象，伊都不認識，伊未
    盜用他人通信設備云云。經查：
  (一)系爭威寶電信0000000000號SIM 卡，係遭人冒用被害人甲○○之名義向威寶公司申請，並被盜打9,805 元一節，業據證
    人即告訴代理人謝仁華於警訊中指訴明確（警卷第18頁），
    並經證人即被害人甲○○於本院證稱：「（問：申請表是你
    自己去辦的嗎？）不是，上頭筆跡也不是我的。假如是我自
    己去申請，怎麼可能在申請人欄，第一個姓就寫錯了」、「
    （問：是不是你自己申請，事後謊報遺失？）不是，筆跡都
    可以證明」等語（本院卷第81頁），復有未申辦門號聲明書
    1 份在卷可佐（警卷第36頁）。本院觀之系爭行動電話服務
    申請書上，其申請人欄「甲○○」3 字明顯與甲○○本人親
    簽之筆跡不同（警卷第34頁、第36頁），且申請人欄第一個
    字姓氏有寫錯並刪除之情事，苟係甲○○本人所申請並填寫
    ，揆之常情，豈有將自己姓氏寫錯之理！綜上說明，可證系
    爭SIM 卡係遭人冒用被害人甲○○之名義向威寶公司申請而
    來，應係贓物無訛。被告乙○○此部辯解，自屬無據。
  (二)次查，申請行動電話之SIM 卡後，須依通信之次數、時間繳
    納通信費用，一般人申請後通常僅供本身或經其同意之人使
    用，不致於將SIM 卡變賣予他人，否則豈非他人可無限制使
    用通信，而其本身須負擔不可預知及掌控之通信費用，此顯
    不合常理，故可知出售SIM 卡之人應係以不法之方式如竊盜
    或冒名申請而取得，被告乙○○係成年之人，對此自無不知
    之理，並與上開理由貳、一、(一)各節相互印證以觀，益證被
    告乙○○所辯不知系爭SIM 卡是贓物各節，顯非可採。
  (三)系爭0000000000號行動電話SIM 卡，係於97年6 月20日，某
    不詳姓名成年人冒用甲○○名義申請，有威寶電信「97年6
    月20日」行動電話服務申請書可佐（警卷34頁），已如前述
    。被告乙○○於警訊、偵查均供承於「97年6 月20日下午8
    時」許，在高雄市○○路與華夏路交岔口附近，以3000元代
    價向丙○○購買系爭0000000000號行動電話SIM 等情不諱（
    警卷第30頁、偵查卷第8 頁）。再者，被告乙○○確有撥打
    上開0000000000號門號與黃文勇、鄧琴雲通話，業經證人黃
    文勇、鄧琴雲於警訊中證述明確（警卷第9 頁、第16頁），
    復有0000000000號於97年9 月帳單1 紙及0000000000號於97
    年6 月20日起迄97年8 月1 日雙向通聯紀錄1 份在卷可稽（
    警卷第21頁、第38-50 頁）。綜上所述，足見系爭00000000
    00號SIM 卡，係於「97年6 月20日下午8 時前某時」他人冒
    用甲○○名義申請而來，隨即於「同日下午8 時」由被告乙○○向丙○○以3,000 元代價購買，而被告乙○○於「同日
    下午8 時18分5 秒」持以發出第1 通簡訊（見雙向通聯紀錄
    ，警卷第38頁），一共盜打9,805 元，已超過買價3,000 元
    甚多，其有為自己不法利益之意圖，而盜用他人電信設備通
    信甚明，被告乙○○此部分辯解，亦非可採。
二、按偽冒他人名義向電信公司申請行動電話SIM 卡，而使不知
    情之電信公司經辦人員陷於錯誤，而交付之SIM 卡乃屬犯罪
    所得，該SIM 卡係屬贓物無誤（最高法院90年度台上字1266
    號判決意旨參照）；另按電信法第56條第1 項之罪嫌，以意
    圖為自己或第三人不法之利益，使用有線、無線或其他電磁
    方式，盜接或盜用他人電信設備通信者為要件，該罪之處罰
    詐得免繳電信通信費用之不法利益規定，乃刑法詐欺得利罪
    之特別法，依特別法優於普通法之原則，自毋庸再論以刑法
    詐欺得利罪（最高法院88年1 月19日88年度第1 次刑事庭會
    議紀錄決議及最高法院88年度台非字第43號判決意旨）。被
    告乙○○所為，係犯刑法第349 條第2 項之故買贓物罪及電
    信法第56條第1 項之以無線方式盜用他人電信設備通信罪。
    又被告乙○○多次盜用他人電信設備通信之犯行，時間緊接
    ，所犯構成要件相同，顯係基於接續犯意而反覆為之，為接
    續犯，應論以1 罪。被告乙○○上開故買贓物及違反電信法
    之犯行，犯意各別，應予分論併罰。被告乙○○因違反毒品
    危害防制條例案件，經法院判處有期徒刑10月、4 月，並定
    應執行有期徒刑1 年1 月確定，於96 年6月18日縮刑期滿執
    行完畢，有台灣高等法院被告前案紀錄表1 份在卷可查，其
    於執行完畢5 年內，故意再犯最重本件有期徒刑以上之罪，
    為累犯，均應依刑法第47條第1 項之規定，各加重其刑。
三、原審就被告乙○○部分予以論科，固非無見；惟查，(一)系爭
    門號0000000000號SIM 卡，於「97年6 月20日」始由某不詳
    姓名成年人冒用甲○○名義申請取得之贓物，原判決則認定
    系爭贓物於「96年底某日」向某姓名不詳之成年男子購入，
    事實之認定有誤，自有未合；(二)查電信法第56條第1 項盜用
    電信設備通信罪之成立，須意圖為自己或第三人不法之利益
    ，以有線、無線或其他電磁方式，盜用他人電信設備通信者
    為要件，惟原判決事實欄並未記載「意圖為自己不法之利益
    」，理由中亦未說明被告乙○○有為自己不法利益之意圖其
    認定之憑據，已不足為適用法則之依據，亦有未合；(三)0000
    000000號行動電話SIM 卡1 張，原判決未依電信法第60條諭
    知沒收，亦有未洽。被告乙○○上訴意旨否認犯罪，並指摘
    原判決不當，雖無理由，惟原判決既有上開可議之處，仍屬
    無可維持，應由本院將被告乙○○部分予以撤銷改判。審酌
    被告明知上開SIM 卡係贓物仍予以購買，助長他人犯罪所得
    之流通，惟所購買贓物之價值不太，又被告盜打他人SIM 卡
    ，影響電信通訊之秩序，但僅盜打9805元，所獲不法利益不
    多等一切情狀，分別量處如主文所示之刑，及定其應執行刑
    ，均諭知易科罰金之折算標準。電信法第60條規定，犯盜用
    他人通信設備通信罪者，其電信器材不問屬於犯人與否，沒
    收之，且不以當場搜獲扣押為限，法律採義務沒收主義，法
    院並無斟酌裁量之餘地。（最高法院88年台非字第282 號、
    90年台上字第1266號判決意旨參照）。本件附卷所示000000
    0000號行動電話SIM 卡1 張，及盜打電話所用行動電話4 支
    ，雖未扣案但無證據證明業已滅失，應依電信法第60 條 規
    定宣告沒收。
、上訴駁回部分（被告丙○○被訴盜用電信設備通信，原審判
    決無罪部分）
一、公訴意旨以：被告丙○○與乙○○共同基於盜用他人電信設
    備之犯意聯絡，盜用門號0000000000號行動電話之SIM 卡，
    藉以取得使用行動電話通信免付費之不法利益共計1 萬6 千
    8 百零5 元，因認被告涉有電信法第56條第1 項之罪嫌等語
    。
二、按犯罪事實應依證據認定之，無證據不得認定犯罪事實，又
    不能證明被告犯罪，應諭知無罪之判決；刑事訴訟法第154
    條第2 項及第301 條第1 項分別定有明文。又刑事訴訟法上
    所謂認定犯罪事實之證據，係指足以證明被告確有犯罪行為
    之積極證據而言，該項證據必須適合於被告犯罪事實之認定
    ，始得採為斷罪之資料（最高法院69年台上字第4913號判例
    參照）。又認定不利於被告之事實，須依積極證據，苟積極
    證據不足為不利於被告事實之認定時，即應為有利於被告之
    認定，更不必有何有利之證據；而事實之認定，應憑證據，
    如未能發現相當證據，或證據不足以證明，自不能以推測或
    擬制之方法，以為裁判基礎；另認定犯罪事實所憑之證據，
    雖不以直接證據為限，間接證據亦包括在內，然而無論直接
    或間接證據，其為訴訟上之證明，須於通常一般之人均不致
    有所懷疑，而得確信其為真實之程度者，始得據為有罪之認
    定（最高法院30年上字第816 號、40年台上字第86號、76年
    台上字第4986號判例參照）；亦即若證據資料在經驗科學上
    或論理法則上尚有對被告較為有利之存疑，而無從依其他客
    觀方法排除此項合理之可疑，即不得以此資料作為斷罪之基
    礎，且刑事訴訟制度受「倘有懷疑，即從被告之利益為解釋
    」、「被告應被推定為無罪」之原則所支配，故得為訴訟上
    之證明者，無論為直接或間接證據，須客觀上於一般人均不
    致有所懷疑而達於確信之程度者，始可據為有罪之認定，倘
    其證明尚未達於「確信」之程度，而有合理可疑存在時，即
    難據以為被告不利認定，換言之，在法律判斷上，即不能為
    被告有罪之認定。
三、訊之被告丙○○對於販賣上開SIM 卡給被告乙○○一事固不
    諱言，惟堅決否認有何與被告乙○○共同盜打上開SIM 卡之
    犯行。經查，本件公訴意旨認被告涉有上開盜用他人電信設
    備之犯行，無非以其販賣上開SIM 卡予被告乙○○為其論據
    。惟查，證人即同案被告乙○○於本院證稱：「（問：你向
    丙○○購買SIM 卡，你有無跟他講做何用途？）我有跟他講
    我要自己用的」、「（你有無問他買了SIM 卡後，每月電話
    費用如何去繳？）丙○○他叫我用這個號碼去向威寶電信補
    單就可以繳費」、「（你買來SIM 卡盜打之電話，你有無告
    知丙○○？）沒有，我當時準備要繳費，但是我買來打沒幾
    天就被停卡了，就沒有去繳」等語（本院卷第82頁背面）。
    再者，公訴人並未提出任何證據足以證明，被告丙○○販賣
    上開SIM 卡予被告乙○○後，有與其共同撥打上開SIM 卡，
    且觀之上開證人黃文勇、鄧琴雲於警詢中所證述之內容，亦
    均稱係被告乙○○以上開SIM 卡之門號與其等連絡，並與證
    人乙○○所證丙○○叫伊用0000000000號之電話號碼向威寶
    電信補單就可以繳費，且伊以買來之系爭SIM 卡盜打電話並
    未告知被告丙○○等情，相互印證以觀，顯見被告丙○○所
    辯尚可採信；此外本件復查無其他之積極之證據，足以證明
    被告丙○○有何盜打他人電信設備通信之犯行；核之上開法
    條及判例之意旨，被告丙○○此部分之犯罪尚屬不能證明，
    原審為無罪之諭知，自屬正當。檢察官上訴意旨所指各節，
    並無法提出具體事證足以證明被告丙○○涉犯電信法第56條
    第1 項之罪之共同正犯或幫助犯，檢察官執此提起上訴為無
    理由，應予駁回。
肆、被告丙○○所犯故買贓物罪部分，業經原審判處有期徒刑6
    月確定。
據上論斷，應依刑事訴訟法第368 條、第369 條第1 項前段、第
364 條、第299 條第1 項前段，電信法第56條第1 項、第60條，
刑法第11條前段、第349 條第2 項、第47條第1 項、第51條第5
款、第41條第1 項，刑法施行法第1 條之1 ，判決如主文。
本案經檢察官郭振昌到庭執行職務。
中    華    民    國    99    年    8     月    17    日
                  刑事第五庭    審判長法  官  曾永宗
                                      法  官  任森銓
                                      法  官  鍾宗霖
以上正本證明與原本無異。
故買贓物部分，不得上訴。
其餘部分如不服本判決應於收受本判決後10日內向本院提出上訴
書狀，其未敘述上訴理由者，並得於提起上訴後10日內向本院補
提理由書狀（均須按他造當事人之人數附繕本）「切勿逕送上級
法院」。
中    華    民    國    99    年    8     月    17    日
                                      書記官  陳武悅
附錄本判決論罪科刑法條：
電信法第56條第1 項
意圖為自己或第三人不法之利益，以有線、無線或其他電磁方式
，盜接或盜用他人電信設備通信者，處5 年以下有期徒刑，得併
科新台幣150 萬元以下罰金。
刑法第349 條第2 項
搬運、寄藏、故買贓物或為牙保者，處5 年以下有期徒刑、拘役
或科或併科1 千元以下罰金。
附表：
1. 序號：000000000000000 行動電話1 支
2. 序號：000000000000000 行動電話1 支
3. 序號：000000000000000 行動電話1 支
4. 序號：000000000000000 行動電話1 支
5. 0000000000號行動電話SIM 卡1 張

司法院資訊處製作；財團法人民間司法改革基金會備份。
